臺灣臺南地方法院民事判決
111年度再易字第3號
再審原告    林銘駿  


再審被告    黃天辰  
上列當事人間請求確認所有權存在事件，再審原告對於民國107
年1月18日本院106年度簡上字第89號民事確定判決提起再審之訴
，本院判決如下：
    主    文
再審之訴駁回。
再審訴訟費用由再審原告負擔。
    理由
一、按再審之訴，應於30日之不變期間內提起。前項期間，自判
    決確定時起算，判決於送達前確定者，自送達時起算；其再
    審之理由發生或知悉在後者，均自知悉時起算；民事訴訟法
    第500條第1、2項定有明文。本件再審原告主張其委任訴訟
    代理人聲請閱卷(本院109年度重訴字第32號及臺灣高等法院
    臺南分院110年度上字第35號，下稱另案民事訴訟)，依卷內
    臺南市政府觀光旅遊局民國110年12月27日函覆臺灣高等法
    院臺南分院之函文，始得知再審被告已於110年8月25日獲准
    民宿設立登記，故主張再審被告得否辦理民宿登記，無以再
    審原告辦理出租建物變更使用類別為H-2之必要，此一新證
    據足以影響本院106年度簡上字第89號民事確定判決(下稱原
    確定判決)，而再審原告於111年1月26日提起本件再審之訴
    ，揆之前開法律規定，經核並無不合，合先敘明。
二、再審原告主張：
  ㈠原確定判決認再審被告登記申請民宿應變更使用執照之使用
    類別，且依法規僅能以所有權人之名義委託建築師辦理，而
    判令再審原告應協助、配合業主，提供相關必要文書，委託
    建築師申請變更。惟在審理過程中，逕認再審原告有變更之
    義務，但從未詢問再審被告所規劃之民宿具體內容，未詢問
    主管機關關於登記申請民宿是否必須辦理使用執照變更登記
    ，亦未查明再審被告承租建物登記民宿，辦理使用執照變更
    登記之方法，以判斷再審原告有無協力變更之義務，及應以
    何方法提供協力之義務，致原確定判決有認事用法之錯誤。
  ㈡依臺南市政府觀光旅遊局110年12月27日函覆高分院函檢附再
    審被告之申請資料，關於門牌號碼臺南市○○區○○里○○0000號
    (下稱系爭建物)之使用執照變更問題，臺南市政府工務局曾
    於110年1月5日函文載稱：系爭建物地上1層及地上2層申請
    作為H-2-住宅使用乙案，依(77)南工使字第41號建築物使用
    執照影本登載內容及「臺南市一定規模以下建築物免辦理變
    更使用執照辦法」得免辦理變更使用執照，於說明則揭示稱
    「查臺端檢附旨揭建築物使用執照影本及原核准圖登載內容
    ，旨揭建築物：地上1層原為B-1-酒家，面積為259,76㎡，得
    作為H-2-住宅使用，地上2層原為B-1-酒家，面積為43.61㎡
    ，得作為H-2-住宅所使用；另依「臺南市一定規模以下建築
    物免辦理變更使用執照辦法」第4條第1項第1款第2目、第3
    目規定，建築物避難層變更為H類使用（民宿除外），該層
    樓地板面積在三百平方公尺以下，及建築物避難層變更更為
    H類使用（民宿除外），該層樓地板面積在二百平方公尺以
    下，並與同單元避難層面積合計在五百平方公尺以下者，得
    免辦理變更使用執照。旨揭本局就申請書請內容及檢附相關
    資料，尚符臺南市一定規模以下建築物免辦理變更使用執照
    辦法第4條第1項第1款第2目、第3目規定，同意核發准函文
    。是再審被告並未變更使用執照而取得民宿之登記許可，依
    上開函文，本件出租建物本即得作為H-2-住宅所使用，申請
    民宿並無變更建物使用執照必要，再審原告自不因係出租人
    而負有原確定判決主文所載之變更義務。
  ㈢出租人僅需依承租人之要求出具建築物變更使用同意書，承
    租人即可辦理申請變更，縱認出租人有協助辦理變更之義務
    ，其協力之方式亦僅係由出租人出具建築物變更使用同意書
    交承租人申請即可，而再審原告早已出具建物供民宿使用之
    同意書。再審被告逕要求再審原告自行辦理變更使用執照變
    更登記，而本案歷審不諳相關行政法規，誤認再審原告有此
    一契約上之附隨義務，而為不利於再審原告之認定，自有違
    誤。是依另案卷內臺南市政府觀光旅遊局110年12月27日函
    覆臺南高分院之函文，可知再審被告已於110年8月25日獲准
    民宿設立登記，再審被告欲辦理民宿登記，無以再審原告辦
    理出租建物變更使用類別為H-2為必要。爰依民事訴訟法第4
    96條第1項第13款之再審事由提起本件訴訟等語。
  ㈣並聲明：
　1.原確定判決(即臺灣臺南地方法院106年度簡上字第89號判決
    )廢棄。
　2.再審被告在第一審之訴駁回。
　3.再審及第一審及第二審訴訟費用均由再審被告負擔。
三、本件未經言詞辯論，再審被告亦未提出書狀作何聲明或陳述
    。　　
四、按再審之訴顯無再審理由者，得不經言詞辯論，以判決駁回
    之，民事訴訟法第502條第2項定有明文。依再審原告所主張
    之再審理由，不經調查即可認定，在法律上顯無理由而不能
    獲得勝訴之判決者，即係再審之訴顯無再審理由。經查，再
    審原告主張原確定判決有民事訴訟法第496條第1項第13款之
    適用法規顯有錯誤之再審事由存在，茲敘述如下：　　
  ㈠次按當事人發見未經斟酌之證物或得使用該證物者，得以再
    審之訴對於確定終局判決聲明不服。但以如經斟酌可受較有
    利益之裁判者為限，固為民事訴訟法第496條第1項第13款所
    明定。惟所謂「當事人發現未經斟酌之證物或得使用該證物
    」者，係指前訴訟程序事實審之言詞辯論終結前已存在之證
    物，因當事人不知有此，致未經斟酌，現始知之，或雖知有
    此不能使用，現始得使用者而言。是事實審言詞辯論終結前
    未存在之證物，或已存在並能利用而不提出，或已提出之證
    物，均不得據為本款之再審理由。又書狀之發見，係指判決
    確定前已經成立之書狀而言，若所提出之函件係成立於判決
    確定之後，自不能認為合法之新證據
  ㈡本件再審原告固主張另案民事訴訟之臺南市政府觀光旅遊局1
    10年12月27日函文及前開函文檢附之臺南市政府工務局110
    年1月5日函文(見本院卷第43、67頁)，為未經原審斟酌之新
    證據，且足以影響原確定判決，使再審原告受較有利之判決
    等語。惟查，前訴訟程序事實審言詞辯論係於106年12月21
    日終結，有原確定判決在卷可稽（本院111年度補字第97號
    卷第33頁），並經本院調取前訴訟程序卷宗核閱無誤。再審
    原告所提上開新證據，均係於前訴訟程序言詞辯論終結前尚
    未存在之證物，依前揭說明，無所謂發見，自非屬民事訴訟
    法第496條第1項第13款所稱之證物，不得以之為再審理由。
五、綜上所述，原確定判決核無民事訴訟法第496條第1項第13款
    之再審事由，再審原告執上揭理由，提起本件再審之訴，指
    摘原確定判決不當並求予廢棄改判，顯無理由。爰依同法第
    502條第2項之規定，不經言詞辯論，逕予判決駁回。
六、據上論結，本件再審之訴顯無再審理由，依民事訴訟法第50
    2條第2項、第78條，判決如主文。　
中　　華　　民　　國　　111 　年　　3 　　月　　28　　日
            民事第三庭  審判長法  官  黃聖涵
                              法  官  童來好
                              法  官  田幸艷
以上正本證明與原本無異。
本判決不得上訴。
中　　華　　民　　國　　111 　年　　3 　　月　　29　　日
                              書記官  駱映庭